【裁判字號】    88,自,1068
【裁判日期】    890111
【裁判案由】    詐欺
【裁判全文】
台灣台中地方法院刑事裁定                        八十八年度自字第一六八號
    自  訴  人  乙○○
    被      告  甲○○
右列被告因詐欺案件，經自訴人提起自訴，本院裁定如左：
    主  文
自訴駁回。
    理  由
一、按法院或受命法官於自訴案件第一次審判期日前訊問及調查結果，如認為案件有
    刑事訴訟法第二百五十二條至第二百五十四條之情形者，得以裁定駁回其自訴，
    此於同法第三百二十六條第三項定有明文。
二、本件自訴意旨略以：被告甲○○意圖為自己不法所有，於民國八十八年五月二十
    四日，至自訴人位於台中縣梧棲鎮○○路○段一七六號住處，向自訴人佯稱其與
    台塑公司關係良好，能幫自訴人裝設電腦上網，以便於自訴人取得合法台塑廠商
    資格後，以上網方式查悉台塑招標之水電管線工程，並免予支付押標金，然自訴
    人需先支付新台幣（下同）二十三萬元作為辦理上開事宜之費用，倘若被告無法
    辦成上開事宜時，必將無條件退還上開金額等語，並書立收據一紙交予自訴人以
    為保證，致自訴人因此陷於錯誤，而如數給付。其後被告曾另以辦理上開情事，
    尚需打通關節，而向自訴人要求所費，自訴人因甚覺不妥，故要求被告退還上開
    費用，詎被告竟交付支票號碼00000000號、金額二十三萬元、發票日八
    十八年七月二十八日、付款人聯邦商業銀行、發票人李秀蘭之支票一紙予自訴人
    以為返還上開收取之費用，然上開支票屆期後，經自訴人提示，竟遭退票而無法
    兌現，因認被告甲○○涉有刑法第三百三十九條第一項詐欺取財罪嫌云云。
三、按犯罪事實應依證據認定之，無證據不得推定其犯罪事實，刑事訴訟法第一百五
    十四條定有明文。再認定不利於被告之事實，須依積極證據，苟積極證據不足為
    不利於被告事實之認定時，即應為有利於被告之認定，更不必有何有利之證據﹔
    又刑法第三百三十九條第一項詐欺取財罪之成立，以意圖為自己或第三人不法之
    所有，施用詐術使人陷於錯誤而交付財物為構成要件。所謂以詐術使人交付財物
    ，必須該財物之交付，係由於被施用詐術而陷於錯誤所致，若行為人未施用何詐
    術，交付財物者亦非因陷於錯誤而交付，即不構成詐欺罪，最高法院三十年上字
    第八一六號及四十六年台上字第二六Ｏ號著有判例可資參照。
四、訊據被告甲○○固坦承其確曾因上開情事欲代自訴人辦理上開事宜，並因此向自
    訴人收取二十三萬元，且書立收據以為保證，然因自訴人事後表明不再辦理，故
    其交付上開支票以為返還，該支票事後確因存款不足及發票人印章不符，而遭退
    票等事實，惟仍堅決否認其有何詐欺犯行，辯稱：其確有認識台塑人員，可代為
    申辦上開事項，而自訴人事後告知其不再辦理時，其即交付自訴人一紙由其友人
    丙○○交予其作為返還其欠款之支票，其不知何以該紙支票竟遭退票，其並無詐
    欺之意圖等語。經查，被告甲○○自自訴人處收取上開款項時，確曾以收據書明
    代辦之事項，並於自訴人告知其不再辦理上開事項時，旋即交付支票以為償還等
    情，為自訴人所是認，足見被告陳稱其因認識台塑人員，故可代為辦理上開事宜
    ，然因自訴人不願再辦理，其甫交付上開支票等情，應堪採信。再查，被告辯稱
    上開交付予自訴人之支票，係其友人丙○○為償還其借款所交付者，其並不知何
    以遭退票等情，有被告所提出其友人丙○○積欠其借款而簽發之支票四紙及本票
    二紙附卷足參，亦堪可認為真實，從而被告辯稱其不知何以該紙支票遭退票，其
    並非故意交付自訴人上開存款不足且印鑑章不符之支票等語，應可採信。次查，
    被告確係於自訴人告知不再辦理上開事項後，旋即以表明返還之意而交付該紙支
    票，益證被告確係依該收據所載事項，而欲返還其向自訴人收取之二十三萬元，
    且其向自訴人收取上開金額時，確無謊稱等詐騙情事，其並無為自己不法所有之
    意圖甚明，蓋因依常理觀之，被告若確有詐欺之意圖，則何以於自訴人要求返還
    時，旋即交付支票以為清償，且至今尚居住於其書立予自訴人收執之上開收據上
    所載之住處，故被告上開所辯，應屬可信。末查本件被告業已與自訴人達成和解
    ，有和解書一份在卷足憑，益證被告甲○○應無施用詐術之行為。從而，本件應
    尚非得以自訴人屆期提示上開支票，卻因存款不足及印章不符而不獲兌現等情，
    即認被告自始具有不法所有之意圖，且係施用詐術使自訴人交付財物，亦即本件
    被告甲○○主觀上既無為自己不法所有之意圖，客觀上並無欺罔之施用詐術行為
    ，是核與該罪之構成要件不符，自難遽對被告甲○○論以該法條之罪責。是本件
    應純屬民事糾葛，自訴人本應循民事途徑解決，方屬正途。此外，復查無其他積
    極事證足資證明被告甲○○有詐欺之犯行，其犯罪嫌疑自有未足，揆諸前揭規定
    ，本件自訴應予裁定駁回。
據上論斷，應依刑事訴訟法第三百二十六條第三項、第二百五十二條第十款，裁定如
主文。
中      華      民      國    八十九    年      一      月    十一      日
                                  台灣台中地方法院刑事第六庭
                                      法    官
右正本證明與原本無異。
如不服本裁定，應於送達後五日內，向本院提出抗告狀，抗告於台灣高等法院台中分
院(須附繕本)。


司法院資訊處製作；財團法人民間司法改革基金會備份。
